【裁判字號】    90,抗,377
【裁判日期】    900731
【裁判案由】    偽造文書
【裁判全文】
臺灣高等法院刑事裁定                              九十年度抗字第三七七號
    抗  告  人
    即  自訴人  甲○○
    被      告  乙○○
右抗告人因被告偽造文書案件，不服臺灣基隆地方法院八十九年度自字第一０三號，
中華民國九十年三月三十日第一審裁定，提起抗告，本院裁定如左：
    主  文
抗告駁回。
    理  由
一、按法院或受命法官，得於第一次審判期日前，訊問自訴人、被告及蒐集或調查證
    據結果，如認為案件有刑事訴訟法第二百五十二條至第二百五十四條之情形者，
    得以裁定駁回自訴，同法第三百二十六條第三項定有明文。次按犯罪嫌疑不足者
    ，應為不起訴之處分，亦為同法第二百五十二條第十款所明定。復按刑法第二百
    十三條偽造公文書之罪，以公務員明知為不實之事項而登載於職務上所掌之公文
    書，及足以生損害於公眾或他人為構成要件，如公務員登載不實之事項，並非明
    知，雖足以生損害於公眾或他人，亦不成立偽造公文書之罪，最高法院三十九年
    度台上字第十八號並著有判例。
二、自訴意旨略以：自訴人甲○○於民國八十九年十一月二十一日之辦公時間，在基
    隆市仁愛區戶政事務所內，遭受被告乙○○警員非法拘提，並以通知書告知自訴
    人，係依刑事訴訟法第八十八條之一規定，將自訴人逕行逮捕、拘提；惟查：自
    訴人並無刑事訴訟法第八十八條之一各款所規定之情事，故被告顯有刑法第二百
    十三條之公務員明知不實之事項，而登載於職務上所掌之公文書，並有行使不實
    公文書之罪嫌云云。並不服原法院之裁定以：抗告人當日自己打電話去分局報案
    ，不可能妨害公務，被告辯稱係應分局的請求前去支援，是否有非法離開勤務。
    抗告人在現場並未大吵大鬧，被告究竟係依何證據指抗告人吵鬧。到底那一個說
    要告訴？通知書應該不是派出所發給被告，抗告人並未經被告告知要予逮捕。原
    審未傳喚抗告人到庭說明，又不知有無調卷，被告非法逮捕抗告人，又圖掩飾，
    隨意亂寫，應有公務員登載不實之情形等語為由，請求撤銷改判。
三、原裁定則以：訊據被告乙○○堅決否認偽造文書之犯行，辯稱：「我是以現行犯
    之規定逮捕自訴人，那天我是應分局的請求去支援。我到場時有二個同仁請他離
    開，自訴人在現場大吵大鬧，我就問戶政事務所是否要提告訴，戶籍員說要提出
    告訴。通知書是到派出所發給他。當時有口頭告訴他要以現行犯之規定逮捕他。
    通知書上是把八十八條不小心劃掉了。」。經查：自訴人甲○○於八十九年十一
    月二十一日，在基隆市仁愛區戶政事務所內，因申辦戶籍謄本未獲允准，涉嫌妨
    害公務，而遭乙○○當場逮捕並移送台灣基隆地方法院檢察署後，經該署檢察官
    以八十九年度偵字第四八０七號妨害公務案件提起公訴，並經原審法院以八十九
    年易字第七六一號審理中乙情，業經原審調取前開案卷核閱屬實。是乙○○確係
    因執行公務而將自訴人依刑事訴訟法第八十八條現行犯規定逮捕，應堪認定，被
    告辯稱「通知書上是把八十八條不小心劃掉了。」亦堪採信。從而認被告既係因
    執行公務，依現行犯之規定逮捕自訴人，縱因過失而於其職務所掌之公文書上有
    所誤載，然刑法第二百十三條並不處罰過失行為，本件有刑事訴訟法第二百五十
    二條第八款之情形，揆諸前開說明，而依法裁定駁回本件自訴。
四、查抗告人前因涉嫌於八十九年十一月二十一日，在基隆市○○路二十號「基隆市
    仁愛戶政事務所」內因未依規定程序致辦理戶籍謄本之申請未經核准，竟當場惱
    怒，將放置在該戶政事務所辦公桌上之贈閱資料推落地面，並在戶政事務所內吵
    鬧，妨礙戶政事務所辦理公務，嗣經該戶政事務所報警處理，抗告人竟不服取締
    ，對到場警員拉扯，並扯破員警王炳坤之制服上衣等情，經檢察官偵查終結，以
    上開情事經在場之戶政事務所人員鄭景安在警訊中供述屬實，並有員警制服照片
    在卷可供佐證，而對抗告人依妨害公務罪名提起公訴，有該起訴書影本在卷可按
    。該案並在基隆地方法院審理當中。是抗告人顯涉有在戶政事務所吵鬧，並扯破
    警員制服之嫌疑，被告據報因而以現行犯逮捕，於法尚非無據。其逮捕通知縱有
    選項勾選記載不明確，但尚難認據此即認被告有何公務員故意登載不實之情形。
    至於被告係如何據報到場，是否口頭再行告知，通知書是否派出所取得均不能當
    然認被告有公務員故意為登載不實之情形，本院認無調查之必要。是原法院以裁
    定駁回其自訴尚無不當，抗告人抗告意旨指摘原裁定不當，核無理由，應予駁回
    。
據上論斷，應依刑事訴訟法第四百十二條，判決如主文。
中      華      民      國 九十      年      七    月    三十一    日
                              臺灣高等法院刑事第十庭
                                  審判長法  官  溫  耀  源
                                        法  官  黃  金  富
                                        法  官  何  菁  莪
右正本證明與原本無異。
不得再抗告。
                                        書記官  吳  瑞  英
中      華      民      國      九十      年      八    月      二      日


司法院資訊處製作；財團法人民間司法改革基金會備份。
